【裁判字號】    98,交聲,3663
【裁判日期】    981022
【裁判案由】    聲明異議
【裁判全文】
臺灣臺中地方法院交通事件裁定        98年度交聲字第3663號
原處分機關  交通部公路總局臺中區監理所
異  議  人
即受處分人  甲○○○
上列受分人因違反道路交通管理處罰條例案件，對於交通部公路
總局臺中區監理所中華民國98年8 月25日所為之處分（原處分案
號：中監違字第裁60-HC0000000號），聲明異議，本院裁定如下
：
    主  文
異議駁回。
    理  由
一、原處分機關處分意旨略以：異議人即受處分人甲○○○於民
    國97年3 月8 日上午9 時許，駕駛車牌號碼N8B-751 號重型
    機車，行經臺中縣梧棲鎮○○路與光復路口處時，因「闖紅
    燈（直行）西向東」之違規，經臺中縣警察局清水分局員警
    依道路交通管理處罰條例第53條第1 項規定，當場攔檢舉發
    。嗣受處分人未於舉發通知單上所載之應到案日期即97 年3
    月23日前到案，原處分機關乃於98年8 月25日分別依道路交
    通管理處罰條例第53條第1 項、第63條第1 項之規定，裁處
    受處分人罰鍰新臺幣（下同）4,500 元，並記違規點數3 點
    。
二、聲明異議意旨略以：受處分人甲○○○當時是從文匯街右轉
    中棲路，當時號誌是紅燈，受處分人應是紅燈右轉而非紅燈
    直行或左轉，請求撤銷原處分，為此聲明異議等語。
三、按汽車駕駛人，行經有燈光號誌管制之交岔路口闖紅燈者，
    處1,800 元以上5,400 元以下罰鍰，並予記違規點數3 點，
    道路交通管理處罰條例第53條第1 項、第63條第1 項第3 款
    分別定有明文。另依違反道路交通管理事件統一裁罰基準及
    處理細則第2 條第2 項之違反道路交通管理事件統一裁罰基
    準表規定，違反道路交通管理處罰條例第53條第1 項機器腳
    踏車駕駛人，行經有燈光號誌管制之交岔路口闖紅燈，逾越
    應到案期限60日以上，繳納罰鍰或到案聽候裁決者，處4,50
    0元罰鍰。
四、經查：(一)本件受處分人甲○○○駕駛車牌號碼N8B-751 號重
    型機車，於上揭時、地，因有「駕車行經有燈光號誌管制之
    交岔路口闖紅燈」之違規情形，經臺中縣警察局清水分局安
    寧派出所警員張雲虎以受處分人有違反道路交通管理處罰條
    例第53條第1 項之規定當場掣單舉發等情，有臺中縣警察局
    中縣警交字第HC0000000 號舉發違反道路交通管理事件通知
    單1 紙在卷可稽，並經證人即掣單舉發之警員張雲虎於本院
    調查時證稱：中棲路與光復路是T 字型路口，伊與另一個同
    事在中棲路與光復路口東方約20公尺處作路檢勤務，當時中
    棲路號誌是紅燈，伊發現受處分人從中棲路由西向東穿越光
    復路，伊當時離號誌不遠，所以看的很清楚；另當時也跟受
    處分人說明，受處分人是從文匯路綠燈右轉中棲路，到光復
    路口時號誌已是紅燈，受處分人以為綠燈右轉之後闖紅燈的
    行為是屬於紅燈右轉，應是受處分人有所誤解等語（見本院
    卷第10頁背面）。是依證人張雲虎上開所述足認受處分人確
    有行經有燈光號誌管制之交岔路口闖紅燈之事實無訛。(二)又
    警員掣單舉發違反道路交通管理處罰條例所列之違規事實，
    本質上為行政處分，係公務員基於職務上權力，依法就特定
    之具體事件所為具有公法上效果之單方行政行為，基於公務
    員為公法上行為具有公信力之原則，該行政處分當可被推定
    為真正，其據以依法處分之事實認定亦為正確無誤，本此公
    信原則，乃立法者賦予行政機關制定違反道路交通事件統一
    裁罰標準及處理細則，使值勤警員得當機處分以維護交通秩
    序、安全之行政目的，反之，若謂公務員一切行政行為均需
    預留證據以證其實，則國家行政勢必窒礙難行，據此，刑事
    訴訟法就犯罪證據有關之規定中，與行政秩序罰之交通違規
    裁罰本旨不合之部分，自不在準用之列。本件現場舉發員警
    與受處分人素昧平生，並無仇隙，衡情當無設詞攀誣、濫予
    舉發之理；本件既無任何證據足證舉發警員有捏造事實、違
    法取締之情事，則執勤警員本其維護交通秩序、安全職責所
    為之舉發，自應受到合法、正確之推定。再者，警察舉發交
    通違規行為，並不以照相、錄影為必要之證明方法，若強求
    各種交通違規行為均需以照相、錄影為其裁罰依據，事實上
    殆不可行，蓋諸多違規行為之發生難以預期，違規狀態稍縱
    即逝，如闖紅燈（在未設置闖紅燈自動照相儀器之處所）；
    未戴安全帽之騎士見警攔查，隨即戴上安全帽等情形，根本
    無法期待此類違規行為均須照相、錄影為證。綜上，本件縱
    然未有照相、錄影存證，惟受處分人駕車於前開時、地確有
    「行經有燈光號誌管制之交岔路口闖紅燈」之違規行為，仍
    堪認定。
五、綜上所述，受處分人既有於行經有燈光號誌管制之交岔路口
    闖紅燈之行為，則原處分機關援引前揭規定，且逾越應到案
    期限60日以上到案聽候裁決，而予以裁罰處4,500 元罰鍰，
    並記違規點數3 點，依法並無不當，本件受處分人之聲明異
    議為無理由，應予以駁回。
六、據上論斷，應依道路交通管理處罰條例第87條第2 項，道路
    交通案件處理辦法第19條，裁定如主文。
中    華    民    國    98    年    10    月    22    日
                  交通法庭      法  官  陳玉聰
以上正本證明與原本無異。
如不服本裁定，應於送達後5 日內，向本院提出抗告狀。
                                書記官  王崑煜
中    華    民    國    98    年    10    月    22    日


司法院資訊處製作；財團法人民間司法改革基金會備份。
